【裁判字號】    90,交易,400
【裁判日期】    900724
【裁判案由】    過失致死
【裁判全文】
臺灣高雄地方法院刑事判決                          九十年度交易字第四號
    公  訴  人  臺灣高雄地方法院檢察署檢察官
    被      告  乙○○
右列被告因過失致死案件，經檢察官聲請簡易判決處刑（九十年度偵字第九一四號）
及聲請併辦（九十年度偵字第二八九五號），經本院旗山簡易庭認不宜以簡易判決處
刑，簽由本院依通常程序審理，本院判決如左：
    主  文
乙○○因過失致人於死，處有期徒刑陸月，如易科罰金，以佰元折算壹日，緩刑
年，緩刑期內付保護管束。
    事  實
一、乙○○雖考領有普通小型車之駕駛執照，惟因於民國八十九年五月二十三日一時
    五十八分許，在國道十號高速公路因超速及酒後駕車之故，遭處吊扣駕駛執照之
    處分，吊扣駕駛執照之時間自八十九年六月八日起迄九十年六月七日止，在此期
    間內，乙○○本已不得再駕駛車輛，竟仍於八十九年六月八日，在下班後於晚間
    七時許，前往高雄縣旗山鎮溪洲地區處與一不詳姓名之友人吃飯、飲酒，在飲酒
    已達呼氣濃度每公升零點四九毫克後（酒後駕駛車輛所涉犯公共危險罪部分未據
    檢察官起訴），於八十九年十二月二十三日下午九時二十分許，駕駛車牌號碼Ｅ
    八─四六六一號自用小客車，沿高雄縣旗山鎮○○○路，由溪洲地區往旗山方向
    行駛，途經同路二三六號前，其原應注意應在遵行車道內行駛，不得逆向駛入對
    向車道，且依當時情形，雖係夜間，然有照明，路面乾燥且無障礙物，所駕駛之
    車輛車況亦正常，並無不能注意之情事，竟疏於注意及此，而逆向駛入上開路段
    對向車道行駛，致撞及當時由呂先兵所駕駛，由旗山往溪洲方向，亦行駛至右開
    路段之ＶＴ─二一八三號自用小客車，並使呂先兵因此受有胸部內出血之傷害，
    於送醫途中不治死亡。
二、案經臺灣高雄地方法院檢察署檢察官於相驗後自動檢舉偵查起訴。
    理  由
一、右開事實，業據被告乙○○自白不諱，此外，又有高雄縣警察局交通事故調查報
    告表附卷可稽，另本件車禍被害人呂先兵因此受傷死亡，亦經臺灣高雄地方法院
    檢察署檢察官督同該署檢驗員相驗屬實，製有該署相驗筆錄、相驗屍體證明書、
    驗斷書在卷可憑。而被告雖考領有普通小型車之駕駛執照，惟因於八十九年五月
    二十三日一時五十八分許，在國道十號高速公路因超速及酒後駕車之故，遭處吊
    扣駕駛執照之處分，吊扣駕駛執照之時間自八十九年六月八日起迄九十年六月七
    日止之事實，則有汽車駕駛基本資料、切結書及內政部警政署國道公路警察局舉
    發違反道路交通管理事件通知單各一份附卷可查。按駕駛人應在遵行車道內行駛
    ，不得駛入來車車道，道路交通安全規則第九十七條定有明文，被告既考領有普
    通小型車駕駛執照，對上述規定自應知之甚詳，且駕車自應注意上述道路交通安
    全規定，又依附卷之高雄縣警察局交通事故調查報告表所載，本件肇事時、地之
    天候、路況皆良好，照明亦佳，則肇事彼時，被告亦無不能注意之情事，渠竟疏
    未注意及此，而貿然駛入右開路段對向車道逆向行駛，可證被告之駕車失當行為
    ，顯有過失。再如上開臺灣高雄地方法院檢察署檢察官相驗所見，被害人確因本
    件車禍，胸部內出血致死，故被告過失駕車肇事行為，與被害人之死亡結果間，
    自具有相當因果關係；是被告過失致死犯罪事證明確，犯行已堪認定。
二、核被告乙○○所為，係犯刑法第二百七十六條第一項之過失致死罪。而被告於八
    十九年五月二十三日因超速及酒後駕車而違反道路交通管理處罰條例之規定，遭
    吊扣駕駛執照，吊扣期間自八十九年六月八日起迄九十年六月七日，在此期間內
    ，依道路交通管理處罰條例第十二條第一項第六款之規定，本不得再駕駛車輛，
    被告竟仍於本件案發時間再度無照駕駛車輛，且酒醉駕車，均應依同條例第八十
    六條第一項之規定，加重其刑。審酌被告前已因酒後駕車及駕車超速之故，而遭
    吊扣駕駛執照之處分，竟不知潔身自持，仍於吊扣駕駛執照期間內，再為酒後駕
    車之行為，本應從重量刑，惟念及被告並無其他犯罪前科，有臺灣高等法院被告
    全國前案紀錄表一份在卷可稽，素行非惡，又於犯罪後已與被害人之家屬達成和
    解，此業經證人即被害人呂先兵之子甲○○到院證述明確（見本院九十年七月六
    日訊問筆錄），致力降低其犯罪後所造成之損害等一切情狀，量處如主文所示刑
    ，以為懲儆。又因被告於行為後，刑法第四十一條業於九十年一月十日修正公布
    施行，並於同年月十二日生效，依修正前之刑法第四十一條規定：「犯最重本刑
    為三年以下有期徒刑以下之刑之罪，而受六個月以下有期徒刑或拘役之宣告，因
    身體、教育、職業或家庭之關係，執行顯有困難者，得以一元以上三元以下折算
    罰金」，惟修正後之刑法第四十一條第一項規定「犯最重本刑為五年以下有期徒
    刑以下之刑之罪，而受六個月以下有期徒刑或拘役之宣告，因身體、教育、職業
    或家庭之關係或其他正當理由，執行顯有困難者，得以一元以上三元以下，易科
    罰金。但確因不執行所宣告之刑，難收矯正或難以維持法秩序者，不在此限」。
    比較上開新舊法，修正後之刑法第四十一條第一項就得宣告易科罰金之範圍較修
    正前之舊法為廣，是依刑法第二條第一項前段規定，本件被告所犯過失致死罪自
    應適用裁判時之法律即修正後之刑法第四十一條第一項規定宣告易科罰金之折算
    標準，故併諭知易科罰金之折算標準，附此敘明。又被告前未曾受有期徒刑以上
    刑之宣告，已如前述，因一時失慮，偶罹刑典，事後已坦承犯行，深具悔意，經
    此刑之宣告後，應知警惕而無再犯之虞，本院因認暫不執行其刑為當，予以宣告
    緩刑，用啟自新；又因被告前既已有酒後駕車之違規紀錄，復再因酒後駕車疏未
    注意而再本罪，並為免被告再因一時失慮，復犯刑章，並導正其不良行為，爰於
    緩刑期內併諭知保護管束，以勵自新。
據上論斷，應依刑事訴訟法第二百九十九條第一項前段，刑法第二百七十六條第一項
、第四十一條第一項、第二條第一項前段、第七十四條第一款、第九十三條第一項，
道路交通管理處罰條例第八十六條第一項，罰金罰鍰提高標準條例第一條前段、第二
條，判決如主文。
本案經檢察官王啟明到庭執行職務。
中    華    民    國      九十    年      七      月      二十四      日
                                  臺灣高雄地方法院刑事第六庭
                                      法  官    李怡諄
右正本證明與原本無異。
如不服本判決，應於判決送達後十日內，向本院提出上訴狀。
                                      書記官    林慧君
中    華    民    國      九十      年      七      月      二十四      日
附錄本件論罪條文：
刑法第二百七十六條
中華民國刑法第二百七十六條(過失致死罪)
因過失致人於死者，處二年以下有期徒刑、拘役或二千元以下罰金。
從事業務之人，因業務上之過失犯前項之罪者，處五年以下有期徒刑或拘役，得併科
三千元以下罰金。


司法院資訊處製作；財團法人民間司法改革基金會備份。
